【裁判字號】    96,簡上,73
【裁判日期】    970131
【裁判案由】    給付票款
【裁判全文】
臺灣士林地方法院民事判決              96年度簡上字第73號
上  訴  人  九月國際事業有限公司
法定代理人  丙○○○○○○
被 上訴 人  戊○○○
訴訟代理人  丁○○
上列當事人間給付票款事件，上訴人對於中華民國95年12月28日
本院士林簡易庭95年度士簡字第1497號第一審判決提起上訴，本
院於97年1月17日言詞辯論終結，判決如下：
    主  文
上訴駁回。
第二審訴訟費用新台幣陸仟柒佰捌拾元由上訴人負擔。
    事  實  及  理  由
甲、程序方面
    上訴人於96年11月7 日具狀主張因己○○涉嫌向其騙取支票
    ，又交予被上訴人提示，因認其為詐欺罪之共同正犯，爰依
    民事訴訟法第183 條規定聲請裁定停止訴訟程序云云。惟查
    ，上訴人並未具體指出被上訴人究竟如何涉有詐欺罪嫌，亦
    未舉證加以證明，單以台灣台北地方法院檢察署是否分偵字
    案號偵查，尚不足認本件訴訟中有犯罪嫌疑牽涉裁判，應認
    上訴人聲請停止訴訟程序，與民事訴訟法第183 條規定尚有
    未符。
乙、實體方面
一、被上訴人起訴主張：其執有上訴人簽發，票載發票日為民國
    95年1 月30日、台北市第五信用合作社大同分社為付款人、
    面額新臺幣（以下同）420,000 元、票號：TF-0000000號之
    支票1 紙（下稱系爭支票），詎於95年7 月19日向付款人為
    付款之提示，竟因上訴人撤銷付款委託而遭退票，追索無效
    等語，且提出與所述相符之支票及退票理由單等影本各1 件
    為證，並聲明求為判決上訴人應給付被上訴人420,000 元，
    及自支付命令聲請狀繕本送達翌日起至清償日止按年利率6
    ％計算之利息。
二、上訴人於原審自認系爭支票係其所簽發，餘則未爭執。
三、原審判決被上訴人全部勝訴，並依職權宣告假執行。上訴人
    就全部判決聲明不服，並主張：伊於94年11月中旬，經由友
    人認識訴外人己○○，得知其經營之精基工業股份有限公司
    （下稱精基公司）發生財務短缺，急需外援，本著助人為樂
    之善念，遂簽發系爭支票予其紓困，並言明己○○應於95年
    1 月30日前，匯款420,000 元入上訴人之甲存帳戶，以利執
    票人兌現之用，詎期限屆至，己○○未依約將該筆款項匯入
    指定帳戶，上訴人亦無法與之聯繫，上訴人遂於95年2 月7
    日至付款人銀行撤銷付款委託，至95年7 月27日上訴人始接
    獲被上訴人請求給付票款之存證信函，經轉告事實原委，被
    上訴人卻不予理會，查被上訴人之請求，乃源於其與己○○
    間之借貸關係，請求雖有根據，但其以上訴人之票據作為請
    求，於法不合，又上訴人從未出具與己○○間之借貸證明，
    且逾發票日將近半年始要求兌現，顯不符合常理，上訴人已
    依法辦理撤銷支票付款委託，自受票據法之保障等語，並聲
    明：廢棄原判決，駁回被上訴人第一審之訴。被上訴人則聲
    明：駁回上訴。
四、兩造不爭執事項：系爭支票之真正及支票背後精基公司背書
    之真正。本件之爭點：被上訴人之前手精基公司未將系爭支
    票票款匯入指定帳戶，上訴人是否即無庸給付票款予被上訴
    人？
五、本院得心證之理由：
  (一)按票據債務人不得以自己與發票人或執票人之前手間所存抗
    辯之事由對抗執票人，票據法第13條前段定有明文。上訴人
    主張系爭支票係因訴外人己○○稱其經營之精基公司發生財
    務短缺，急需外援，本著助人為樂之善念，因而簽發予其紓
    困，並言明己○○應於95年1 月30日前，匯款420,000 元入
    上訴人之甲存帳戶，惟精基公司未將系爭支票票款匯入指定
    帳戶，上訴人無庸給付票款予被上訴人云云。被上訴人則主
    張上訴人不得以精基公司或己○○之關係對抗伊等語。經查
    ，上訴人主張系爭支票係因己○○經營精基公司有財務困難
    ，因而簽發交予己○○等情，固據證人甲○○、乙○○到庭
    證述在卷可稽，惟對於有無約定95年1 月30日前匯款420,00
    0 元部分，前揭證人並未加以證明，縱認上訴人確與精基公
    司或己○○曾約定其應匯款420,000 元至上訴人帳戶，惟此
    借票或匯款之約定，僅為上訴人與精基公司或己○○間之抗
    辯事由，依前揭規定，票據債務人即上訴人均不得據以對抗
    執票人即被上訴人。是以，縱被上訴人之前手精基公司未將
    系爭支票票款匯入上訴人指定之帳戶，上訴人亦不得據以主
    張無庸給付票款予被上訴人。
  (二)又按發票人雖於提示期限經過後，對於執票人仍負責任，票
    據法第134 條前段定有明文。上訴人主張其已於95年2 月7
    日至付款人銀行撤銷付款委託，至95年7 月27日上訴人始接
    獲被上訴人請求給付票款之存證信函，又被上訴人係於95年
    7 月19日提示期限經過後始為付款之提示，上訴人應獲撤銷
    付款委託之保護，無庸付款云云。惟查，發票人於提示期限
    經過後，固得撤銷付款人之付款委託，然撤銷之結果，僅使
    執票人應直接對發票人提示支票請求付款，依前揭規定，發
    票人責任並未免除。是以，被上訴人雖於提示期間經過後始
    為提示，並據發票人撤銷付款人之付款委託，惟發票人即上
    訴人應依支票文義擔保支票之支付責任，並未免除，上訴人
    主張其撤銷委託付款即無庸付款云云，並不可採。
  (三)至於上訴人雖於96年11月7 日具狀主張因己○○涉嫌向其詐
    騙系爭支票，又交予被上訴人提示，因認其為詐欺罪之共同
    正犯，故依民事訴訟法第183 條規定聲請裁定停止訴訟程序
    云云，惟查，上訴人並未具體指出被上訴人究竟如何涉有詐
    欺罪嫌，亦未舉證加以證明，單以台灣台北地方法院檢察署
    是否分偵字案號偵查，尚不足認本件訴訟中有犯罪嫌疑牽涉
    裁判，應認上訴人聲請停止訴訟程序，與法尚有未符，應不
    予准許。
六、按在票據上簽名者，依票上所載文義負責；票據債務人不得
    以自己與發票人或執票人之前手間所存抗辯之事由，對抗執
    票人；發票人應照支票文義擔保支票之支付；支票到期不獲
    付款時，執票人於行使或保全支票上權利之行為後，對於背
    書人、發票人及支票上其他債務人，得行使追索權；又執票
    人向支票債務人行使追索權時，得請求自為付款提示日起之
    利息，如無約定利率者，依年利6 釐計算，票據法第5 條第
    1 項、第13條、第126 條、第85條第1 項、第144 條、第13
    3 條分別規定甚明。查被上訴人執有上訴人名義所簽發之系
    爭支票，受款人載為精基公司，亦據精基公司背書轉讓，上
    訴人尚不得以其與被上訴人前手精基公司或己○○間之事由
    對抗被上訴人，則被上訴人屆期提示系爭支票不獲付款，自
    得請求上訴人依支票文義給付票款。從而，被上訴人依上開
    規定，訴請上訴人給付票款及遲延利息，經原審認定上訴人
    應給付票款420,000 元及自95年9 月29日起至清償日止，按
    年息6%計算之利息，為有理由，予以准許，核無違誤。上訴
    意旨指摘原判決不當，求予廢棄改判，為無理由，應駁回其
    上訴。
七、本件第二審訴訟費用額確定為6,780 元，並應由上訴人負擔
    。
八、本件判決基礎已臻明確，兩造其餘之攻擊防禦方法及訴訟資
    料，經本院斟酌後，核與判決不生影響，無一一論述之必要
    ，併予敘明。
九、據上論結，本件上訴為無理由，依民事訴訟法第436 條之1
    第3項 、第449 條第1 項、第78條、第87條第1 項，判決如
    主文。
中    華    民    國    97    年    1     月    31    日
                  民事第一庭  審判長法  官  黃小瑩
                                    法  官  陳靜芬
                                    法  官  高愈杰
以上正本證明與原本無異。
本件判決不得上訴。
中    華    民    國    97    年    2     月     4    日
                                    書記官  高楚安


司法院資訊處製作；財團法人民間司法改革基金會備份。
